【裁判字號】    98,訴,1187
【裁判日期】    981208
【裁判案由】    違反毒品危害防制條例
【裁判全文】
臺灣屏東地方法院刑事判決              98年度訴字第1187號
公  訴  人  臺灣屏東地方法院檢察署檢察官
被      告  甲○○
上列被告因違反毒品危害防制條例案件，經檢察官提起公訴（98
年度毒偵字第720 號、98年度毒偵字第1077號、98年度毒偵字第
1159號），被告就被訴事實為有罪之陳述，本院裁定行簡式審判
程序，判決如下：
    主  文
甲○○施用第一級毒品，累犯，處有期徒刑玖月，扣案之第一級
毒品海洛因壹包（驗後淨重零點零貳肆公克）沒收銷燬。又施用
第一級毒品，累犯，處有期徒刑玖月。又施用第一級毒品，累犯
，處有期徒刑玖月，扣案之第一級毒品海洛因壹包（驗後淨重零
點零公克）沒收銷燬。應執行有期徒刑貳年，扣案之第一級毒
品海洛因貳包（分別為驗後淨重零點零貳肆公克、零點零公克
）均沒收銷燬。
    事  實
一、甲○○前於民國91年間因施用毒品案件，經本院裁定送觀察
    、勒戒及強制戒治後，於92年7 月11日因停止戒治釋放，迨
    保護管束期滿後由臺灣屏東地方法院檢察署檢察官以92年度
    戒毒偵字第131 號不起訴處分確定；復於96年間因施用毒品
    案件，經本院以96年度訴字第337 號判決判處有期徒刑8 月
    確定，經減刑後於97年2 月29日縮刑期執行完畢。詎甲○○
    猶不知悛悔，復基於施用第一級毒品海洛因之犯意，先後於
    ：(1)98年4 月28日10時許，在屏東縣恆春鎮○○里○○路8
    之1 號，以將第一級毒品海洛因加水再以注射針筒注入體內
    之方式，施用第一級毒品海洛因1 次，於98年4 月29日10時
    30分許，因形跡可疑為警在位於屏東縣恆春鎮○○路之天鵝
    湖飯店前盤查而扣得第一級毒品海洛因1 包（驗後淨重0.02
    4 公克），甲○○乃坦承施用毒品並同意採尿送驗而查獲。
    (2)98年6 月5 日11時許，在屏東縣恆春鎮紅柴坑海邊，以將
    第一級毒品海洛因加水再以注射針筒注入體內之方式，施用
    第一級毒品海洛因1 次，於98年6 月6 日17時50分，因形跡
    可疑為警在屏東縣恆春鎮○○路256-1 號前盤查而扣得疑似
    毒品之粉末3 包（經檢驗後未有毒品成分），甲○○乃坦承
    施用毒品並同意採尿送驗而查獲。(3)98年6 月19日9 時許，
    在位於屏東縣恆春鎮水泉里之大茄苳產業道路，以將第一級
    毒品海洛因加水再以注射針筒注入體內之方式，施用第一級
    毒品海洛因1 次，於98年6 月20日11時40分許，因形跡可疑
    為警在上開產業道路盤查而扣得第一級毒品海洛因1 包（驗
    後淨重0.03公克），甲○○乃坦承施用毒品並同意採尿送驗
    而查獲。
二、案經屏東縣政府警察局枋寮分局、恆春分局分別報請臺灣屏
    東地方法院檢察署檢察官偵查起訴。
    理  由
一、本件被告甲○○所犯係死刑、無期徒刑、最輕本刑為3 年以
    上有期徒刑以外之罪，其於準備程序中就被訴事實為有罪之
    陳述，經法官告知簡式審判程序之旨，並聽取當事人之意見
    後，本院認為適宜由受命法官獨任進行簡式審判程序。
二、上揭事實，業據被告甲○○於警詢時、偵查中及本院審理時
    坦承不諱，且被告為警於98年4 月29日、同年6 月6 日、同
    年6 月20日所採集之尿液檢體，均經送請臺灣檢驗科技股份
    有限公司以酵素免疫分析法及氣相層析質譜儀法檢驗，結果
    均呈嗎啡陽性反應，有該公司濫用藥物尿液檢驗報告3 紙在
    卷足憑（見98年度毒偵字第720 號卷第16頁、恆警刑字第09
    80009414號卷第18頁、98年度毒偵字第1077號卷第12頁），
    並有白色粉末2 包（分別為驗後淨重0.024 公克、0.03公克
    ）扣案可稽，而該2 包白色粉末經高雄市立凱旋醫院以化學
    呈色法及氣相層析質譜儀法檢驗，均檢出第一級毒品海洛因
    成分，有該院濫用藥物成品檢驗鑑定書附卷可稽（見98年度
    毒偵字第720 號卷第17頁、98年度毒偵字第1077號卷第13頁
    ），堪信被告上開自白確與事實相符。按施用第一、二級毒
    品為犯罪行為，毒品危害防制條例第10條定有處罰明文，故
    施用第一、二級毒品者，依前揭規定本應科以刑罰，惟基於
    刑事政策，對合於一定條件之施用者，則依同條例第20條、
    第23條之規定，施以觀察、勒戒及強制戒治之保安處分，又
    毒品危害防制條例於92年7 月9 日修正公布，自93年1 月9
    日施行，其中第20條、第23條將施用毒品之刑事處遇程序，
    區分為「初犯」及「5 年內再犯」、「5 年後再犯」，依其
    立法理由之說明：「初犯」，經觀察、勒戒或強制戒治後，
    應為不起訴處分或不付審理之裁定；經觀察、勒戒或強制戒
    治執行完畢釋放後，「5 年內再犯」者，因其再犯率甚高，
    原實施之觀察、勒戒及強制戒治既已無法收其實效，爰依法
    追訴或裁定交付審理，至於經觀察、勒戒或強制戒治執行完
    畢釋放後，「5 年後再犯」者，前所實施之觀察、勒戒或強
    制戒治已足以遮斷其施用毒品之毒癮，為期自新及協助其斷
    除毒癮，仍適用「初犯」規定，先經觀察、勒戒或強制戒治
    之程序，從而依修正後之規定，僅限於「初犯」及「5 年後
    再犯」2 種情形，始應先經觀察、勒戒或強制戒治程序。倘
    被告於5 年內已再犯，經依法追訴處罰，縱其第3 次（或第
    3 次以上）再度施用毒品之時間，在初犯經觀察、勒戒或強
    制戒治執行完畢釋放5 年以後，已不合於「5 年後再犯」之
    規定，且因已於「5 年內再犯」，顯見其再犯率甚高，原實
    施觀察、勒戒或強制戒治，已無法收其實效，即應依該條例
    第10條處罰（最高法院97年度第5 次刑事庭會議決議意旨參
    照），查被告前因施用毒品案件，有如上開事實欄所示強制
    戒治完畢，且於強制戒治執行完畢後5 年內，再犯施用毒品
    罪受科刑判決並執行完畢等情，有臺灣高等法院被告前案紀
    錄表在卷可稽，則被告再犯本件施用毒品罪，依據上開說明
    ，自應依法論罪科刑。
三、查海洛因為毒品危害防制條例第2 條第2 項第1 款明定之第
    一級毒品，不得持有及施用，核被告甲○○所為，係犯毒品
    危害防制條例第10條第1 項之施用第一級毒品罪。其施用前
    、後持有第一級毒品海洛因之低度行為，應為其施用第一級
    毒品海洛因之高度行為所吸收，不另論罪。被告所犯施用第
    一級毒品罪3 罪間，犯意個別、行為互殊，應予分論併罰。
    被告前有如事實欄所示論罪科刑及執行之前科，並於97年2
    月29日縮刑期滿執行完畢等情，有臺灣高等法院被告前案紀
    錄表1 份在卷可稽，其於受徒刑之執行完畢，5 年以內故意
    再犯本件有期徒刑以上之罪，為累犯，所犯3 罪均應依刑法
    第47條第1 項之規定加重其刑。爰審酌被告前經觀察、勒戒
    及強制戒治後，仍未戒斷其施用毒品之惡習，並參酌其素行
    狀況、犯罪之動機、目的、手段、所生戕害其身心情形及犯
    罪後坦承犯行，態度尚非惡劣等一切情狀，量處如主文所示
    之刑，並定其應執行之刑，以資懲儆。扣案之第一級毒品海
    洛因2 包（分別為驗後淨重0.024 公克、0.03公克），係查
    獲之毒品，已如上述，爰均依毒品危害防制條例第18條第1
    項前段之規定，沒收銷燬之。
據上論斷，應依刑事訴訟法第299 條第1 項前段、第273 條之1
第1 項，毒品危害防制條例第10條第1 項、第18條第1 項前段，
刑法第11條、第47條第1 項、第51條第5 款，判決如主文。
本案經檢察官任亭到庭執行職務。
中    華    民    國    98    年    12    月    8     日
                  刑事第五庭    法  官  林家聖
以上正本證明與原本無異。
如不服本判決應於收受判決後10日內向本院提出上訴書狀，並應
敘述具體理由；其未敘述上訴理由者，應於上訴期間屆滿後20日
內向本院補提理由書（均須按他造當事人之人數附繕本）「切勿
逕送上級法院」。
中    華    民    國    98    年    12    月    8    日
                                書記官  陳蓉柔
附錄本判決論罪科刑法條全文：
毒品危害防制條例第10條
施用第一級毒品者，處六月以上五年以下有期徒刑。
施用第二級毒品者，處三年以下有期徒刑。


司法院資訊處製作；財團法人民間司法改革基金會備份。
